臺灣雲林地方法院刑事判決　　　　　　　 96年度訴字第481號
公　訴　人　臺灣雲林地方法院檢察署檢察官
被　　　告　丙○○
上列被告因偽造文書等案件，經檢察官提起公訴（96年度偵字第
1902號），於本院準備程序進行中，被告就被訴事實為有罪之陳
述，經合議庭裁定由法官一人獨任進行簡式審判程序，判決如下
：
    主      文
丙○○行使偽造私文書，足以生損害於他人，處有期徒刑壹年陸
月，減為有期徒刑玖月，緩刑肆年，並應自本判決確定之日起
年內，向被害人甲○○支付新臺幣肆拾萬元。偽造之「乙○○」
署名貳枚、印文陸枚及偽造之「乙○○」印章壹顆，均沒收之。
    事實及理由
一、犯罪事實：
    丙○○於民國95年初某日，向乙○○承租位於雲林縣斗六市
    ○○街54號之房屋（下稱本案房屋），自95年3 月11日起至
    96年3 月10日止，並給付第1 期之租金新臺幣（下同）120,
    000 元。嗣於95年1 月中旬間某日，丙○○得知甲○○欲在
    雲林縣斗六市租屋經商，竟意圖為自己不法之所有，並基於
    偽造文書之犯意，明知自己僅向乙○○承租係爭房屋1年 ，
    且未經乙○○之同意，仍至甲○○位於臺中縣大雅鄉○○○
    路43巷45號1 樓之10之住處，向甲○○詐稱其向乙○○承租
    本案房屋2 年，為本案房屋之二房東，欲轉租本案房屋，致
    甲○○信以為真陷於錯誤，向丙○○承租本案房屋，約定租
    賃期間自95年3 月11日至97年3 月10日止，共2 年。丙○○
    為使甲○○將租金先行匯入其帳戶，則於95年2 月10日，至
    臺中縣逢甲路上之刻印店，利用不知情之刻印店店員偽刻「
    乙○○」之方形印章1 枚，又於同年月17日，在其臺中市○○路○ 段某處之公司內，偽造其與乙○○承租本案房屋租期
    自95年3 月11日起至97年3 月10日止共2 年之房屋租賃契約
    1 紙，丙○○並持上開偽造之「乙○○」印章蓋用於上開偽
    造之契約書共6 枚，且偽簽乙○○之署名共2 枚於該契約書
    ，足生損害於乙○○。丙○○於偽造上開契約書完成後，隨
    即通知甲○○先於95年2 月20日將本案房屋之租金2,000,00
    0 元匯入丙○○之新光銀行中港分行0000000000000 號帳戶
    內，復於同年月21日，丙○○將前揭偽造契約書拿至甲○○
    前揭住處，據以行使供甲○○確認丙○○與乙○○間有2 年
    租約存在，而詐騙甲○○得手。嗣因丙○○僅給付乙○○第
    1 期之租金，未再給付後續之租金，乙○○依約終止出租本
    案房屋予丙○○，而於95年6 月間某日，乙○○發現本案房
    屋為甲○○占有使用，始悉上情。
二、認定犯罪事實所憑證據及理由：
  (一)本案被告丙○○所犯刑法第210 條、第216 條、第339 條第
    1 項之罪，係死刑、無期徒刑、最輕本刑為3 年以上有期徒
    刑以外之罪，其於準備程式就前揭被訴事實為有罪之陳述，
    經受命法官告知簡式審判程式之旨，並聽取其與公訴人之意
    見後，本院合議庭裁定由受命法官獨任進行簡式審判程式，
    是本件之證據調查，依刑事訴訟法第273 條之2 規定，不受
    同法第159 條第1 項、第161 條之2 、第161 條之3 、第
    163 條之1 及第164 條至第170 條規定之限制，合先敘明。
  (二)上開犯罪事實，業經告訴人甲○○及證人乙○○於檢察官面
    前陳述屬實，有2 人於檢察官面前筆錄在卷可考，並有被告
    偽造之房屋租賃契約書、被告與乙○○簽訂之房屋租賃契約
    書影本及臺灣銀行95年2 月20日匯款單影本各1 份在卷足徵
    。被告於本院審理時，對前開犯罪事實坦白承認，核與上揭
    證據資料相符，本案事證明確，被告犯行堪以認定，應予依
    法論科。
三、論罪科刑之理由：
  (一)查被告行為後，刑法業於94年1 月7 日修正，94年2 月2 日
    公布，於95年7 月1 日施行。按行為後法律有變更者，適用
    行為時之法律，但行為後之法律有利於行為人者，適用最有
    利於行為人之法律，現行刑法第2 條第1 項定有明文。又比
    較新舊法時，應就罪刑有關之共犯、未遂犯、想像競合犯、
    牽連犯、連續犯、結合犯，以及累犯加重、自首減輕暨其他
    法定加減原因（如身分加減）與加減例等一切情形，綜其全
    部罪刑之結果而為比較。最高法院95年度第8 次刑事庭會議
    決議可資參照。則關於本案應適用之法律均援引附表所示。
  (二)被告偽造印章、署名及印文為偽造私文書之階段行為，偽造
    私文書後復據以行使，偽造之低度行為應為行使之高度行為
    所吸收，均不另論罪，則核被告所為，係犯刑法第216 條、
    第210 條行使偽造私文書罪、同法第339 條第1 項詐欺取財
    罪。
  (三)被告利用不知情之刻印店店員偽刻「乙○○」之方形印章1
    枚，以遂行其犯行，為間接正犯。
  (四)被告所犯行使偽造私文書、詐欺取財2 罪間，有方法、目的
    之牽連關係，依修正前刑法第55條規定，應從較重之行使偽
    造私文書罪處斷。
  (五)爰審酌被告自知經商失敗，信用不佳，且無償還資力，正值
    壯年，不思以正當方式清償欠款，竟冒用他人名義偽造租約
    ，藉以對外佯稱為二房東，遂其詐騙犯行，破壞人與人間之
    信賴關係，然其並無前科，復與告訴人達成和解方案，當庭
    書立和解書1 紙附卷足徵，且於本院審理時坦承犯行，具有
    悔意等一切情狀，量處如主文所示之刑。本案被告犯罪行為
    終止時於96年4 月24日以前，核與中華民國96年罪犯減刑條
    例第2 條第1 項第3 款規定相符，併予依同條例第7 條規定
    ，諭知其減得之刑及其易科罰金之折算標準。
  (六)被告未曾受有期徒刑以上刑之宣告，有臺灣高等法院被告前
    案紀錄表在卷可憑，因躲避債務，而逞一時個人之貪念，短
    於思慮，致觸犯本案犯行，然被告犯後亦已誠心悔悟，並與
    告訴人甲○○達成和解方案，當庭書寫和解書1 紙在卷可明
    ，告訴人亦表示屆時就算無法獲得清償，仍同意給予被告緩
    刑之宣告；告訴人亦給付被害人乙○○1,300,000 元承租本
    案房屋，被害人乙○○亦受有補償，因此被害人乙○○於檢
    察官面前陳述希望本案可早日結束，不要對其傳訊；況且被
    告經此偵審程序，又為科刑教訓，應能知所警惕而無再犯之
    虞，本院認其所受刑之宣告以暫不執行為適當，併宣告緩刑
    4 年，且命其按主文所示之期間，向被害人即告訴人甲○○
    支付如主文所示數額之財產，以啟自新。
  (七)被告偽刻「乙○○」之方形印章1 枚，無證據證明業已滅失
    ；被告又於上開偽造之租賃契約書內偽造「乙○○」之署名
    2 枚、印文6 枚，不問屬於犯人與否，均應依刑法第219 條
    之規定宣告沒收。
四、應適用之法律：
  (一)刑事訴訟法第273條之1 、第299條第1項前段。
  (二)刑法第2 條第1 項前段、第216 條、第210 條、第339 條第
    1 項、第55條（修正前）、第74條第1 項第1 款、第2 項第
    3 款、第219 條。
  (三)罰金罰鍰提高標準條例第1條前段。
  (四)中華民國96年罪犯減刑條例第2 條第1 項第3 款、第7 條。
本案經檢察官黃顗雯到庭執行職務。
中　　華　　民　　國　　96　　年　　10　　月　　29　　日
                  刑事第五庭  法  官  藍家偉
以上正本證明與原本無異。
如不服本判決，應於判決送達後10日內，向本院提出上訴狀。（
須附繕本）
                              書記官  徐基典
中　　華　　民　　國　　96　　年　　10　　月　　29　　日
附錄本案論罪科刑法條全文：
刑法第210 條：
偽造、變造私文書，足以生損害於公眾或他人者，處5 年以下有
期徒刑。
刑法第216 條：
行使第210 條至第215 條之文書者，依偽造、變造文書或登載不
實事項或使登載不實事項之規定處斷。
刑法第339 條：
意圖為自己或第三人不法之所有，以詐術使人將本人或第三人之
物交付者，處5 年以下有期徒刑、拘役或科或併科1 千元以下罰
金。
以前項方法得財產上不法之利益或使第三人得之者，亦同。
前二項之未遂犯罰之。
附表
┌────────┬────────┬────────┬────────┐
│法        條    │修正前規定      │修正後規定      │新舊法之適用    │
├────────┼────────┼────────┼────────┤
│刑法第339 條第1 │罰金罰鍰提高標準│刑法施行法第1 條│(一)適用修正前規定│
│項法定刑關於罰金│條例第1 條前段之│之1 規定：「中華│。              │
│部分：罰金罰鍰提│規定：「依法律應│民國94年01月07日│(二)本案被告所犯刑│
│高標準條例第1 條│處罰金、罰鍰者，│刑法修正施行後，│法第339 條第1 項│
│前段、現行法規所│就其原定數額得提│刑法分則編未修正│之罪法定刑有罰金│
│定貨幣單位折算新│高為2 倍至10倍。│之條文定有罰金者│刑，且為刑法分則│
│臺幣條例第2 條、│」              │，自94年01月07日│編未修正之條文而│
│刑法第33條第5 款│現行法規所定貨幣│刑法修正施行後，│定有罰金刑者，於│
│                │單位折算新臺幣條│就其所定數額提高│刑法施行法第1 條│
│                │例第2 條規定：「│為30倍，但72年06│之1 修正增訂前，│
│                │現行法規所定金額│月26日到94年01月│其貨幣單位為銀元│
│                │之貨幣單位為圓、│07日新增或修正之│，是被告所犯刑法│
│                │銀元或元者，以新│條文，就其所定數│第339 條第1 項之│
│                │臺幣元之3 倍折算│額提高為3 倍。」│罪罰金刑之提高標│
│                │之。」          │刑法第33條第5 款│準，於適用罰金罰│
│                │刑法第33條第5 款│規定：「罰金：新│鍰提高標準條例第│
│                │規定：「罰金：1 │臺幣1,000 元以上│1條 前段及現行法│
│                │元以上。」      │，以百元計算之。│規所定貨幣單位折│
│                │                │」              │算新臺幣條例第2 │
│                │                │                │條規定換算為新臺│
│                │                │                │幣時，法定刑罰金│
│                │                │                │部分，最高應為罰│
│                │                │                │金新臺幣30,000元│
│                │                │                │。如適用刑法施行│
│                │                │                │法第1 條之1 規定│
│                │                │                │提高30倍，則最高│
│                │                │                │應為罰金新臺幣30│
│                │                │                │,000 元 以下，故│
│                │                │                │關於法定刑為罰金│
│                │                │                │部分之提高標準，│
│                │                │                │新法並非較有利於│
│                │                │                │被告，本案關於刑│
│                │                │                │法第339 條第1 項│
│                │                │                │之罪法定刑罰金提│
│                │                │                │高標準部分，應依│
│                │                │                │刑法第2 條第1 項│
│                │                │                │前段規定，適用行│
│                │                │                │為時之法律即罰金│
│                │                │                │罰鍰提高標準條例│
│                │                │                │第1 條前段及現行│
│                │                │                │法規所定貨幣單位│
│                │                │                │折算新臺幣條例第│
│                │                │                │2條 之規定。    │
│                │                │                │(三)法定刑罰金部分│
│                │                │                │，依修正前刑法第│
│                │                │                │33條第5 款規定，│
│                │                │                │及罰金罰鍰提高標│
│                │                │                │準條例第1 條前段│
│                │                │                │提高後，再依現行│
│                │                │                │法規所定貨幣單位│
│                │                │                │折算新臺幣條例第│
│                │                │                │2 條換算為新臺幣│
│                │                │                │時，為新臺幣30元│
│                │                │                │以上，依修正後刑│
│                │                │                │法第33條第5 款規│
│                │                │                │定，為新臺幣1,00│
│                │                │                │0 元以上，修正後│
│                │                │                │刑法第33條第5 款│
│                │                │                │規定並非較有利於│
│                │                │                │被告，依刑法第2 │
│                │                │                │條第1 項前段規定│
│                │                │                │，應適用修正前刑│
│                │                │                │法第33條第5 款規│
│                │                │                │定。            │
├────────┼────────┼────────┼────────┤
│刑法第55條      │犯一罪而其方法或│已刪除          │(一)適用修正前規定│
│牽連犯          │結果之行為犯他罪│                │。              │
│                │名者，從一重處斷│                │(二)本案事實，被告│
│                │。              │                │行使偽造私文書之│
│                │                │                │目的在於詐欺得利│
│                │                │                │之犯行，則其所犯│
│                │                │                │上開2 罪間，顯有│
│                │                │                │方法、目的之牽連│
│                │                │                │關係，依修正前刑│
│                │                │                │法第55條規定，應│
│                │                │                │從一重處斷，於適│
│                │                │                │用新法時應分論併│
│                │                │                │罰，修正後刑法之│
│                │                │                │規定並非較有利於│
│                │                │                │被告，依刑法第2 │
│                │                │                │條第1 項前段規定│
│                │                │                │，仍應適用修正前│
│                │                │                │刑法第55條規定，│
│                │                │                │從一較重之罪論處│
│                │                │                │。              │
├────────┼────────┼────────┼────────┤
│刑法第74條緩刑  │受2 年以下有期徒│受2 年以下有期徒│(一)適用修正後規定│
│                │刑、拘役或罰金之│刑、拘役或罰金之│。              │
│                │宣告，而有左列情│宣告，而有下列情│(二)有關緩刑之規定│
│                │形之一，認以暫不│刑之一，認以暫不│，犯罪在新法施行│
│                │執行為適當者，得│執行為適當者，得│前，新法施行後裁│
│                │宣告2 年以上5 年│宣告2 年以上5 年│判，緩刑之宣告，│
│                │以下之緩刑，其期│以下之緩刑，其期│應適用新法第74條│
│                │間自裁判確定之日│間自裁判確定之日│之規定（最高法院│
│                │起算：一、未曾受│起算：一、未曾因│95年度第8 次刑事│
│                │有期徒刑以上刑之│故意犯罪受有期徒│庭會議決議參照）│
│                │宣告者。二、前受│刑以上刑之宣告者│。              │
│                │有期徒刑以上刑之│。二、前因故意犯│                │
│                │宣告，執行完畢或│罪受有期徒刑以上│                │
│                │赦免後，5 年以內│刑之宣告，執行完│                │
│                │未曾受有期徒刑以│畢或赦免後，5 年│                │
│                │上刑之宣告者。  │以內未曾因故意犯│                │
│                │                │罪受有期徒刑以上│                │
│                │                │刑之宣告。緩刑宣│                │
│                │                │告，得斟酌情形，│                │
│                │                │命犯罪行為人為下│                │
│                │                │列各款事項：一、│                │
│                │                │向被害人道歉。二│                │
│                │                │、立悔過書。三、│                │
│                │                │向被害人支付相當│                │
│                │                │數額之財產或非財│                │
│                │                │產上之損害賠償。│                │
│                │                │四、向公庫支付一│                │
│                │                │定之金額。五、向│                │
│                │                │指定之公益團體、│                │
│                │                │地方自治團體或社│                │
│                │                │區提供40小時以上│                │
│                │                │240 小時以下之義│                │
│                │                │務勞務。六、完成│                │
│                │                │戒癮治療、精神治│                │
│                │                │療、心理輔導或其│                │
│                │                │他適當之處遇措施│                │
│                │                │。七、保護被害人│                │
│                │                │安全之必要命令。│                │
│                │                │八、預防再犯所為│                │
│                │                │之必要命令。前項│                │
│                │                │情形，應附記於判│                │
│                │                │決書內。第2 項第│                │
│                │                │3 款、第4 款得為│                │
│                │                │民事強制執行名義│                │
│                │                │。緩刑效力不及於│                │
│                │                │從刑與保安處分之│                │
│                │                │宣告。          │                │
└────────┴────────┴────────┴────────┘
